【裁判字號】    90,訴,1383
【裁判日期】    900718
【裁判案由】    違反槍砲彈藥刀械管制條例
【裁判全文】
臺灣臺中地方法院刑事判決                          九十年度訴字第一三八三號
    公  訴  人  臺灣台中地方法院檢察署檢察官
    被      告  甲○○
    選任辯護人  周平凡律師
    被      告  丁○○
右列被告等因違反槍砲彈藥刀械管制條例案件，經檢察官提起公訴（九十年度偵字第
七六八六號），本院判決如左：
    主  文
甲○○、丁○○未經許可，持有可發射子彈具有殺傷力之改造手槍，各處有期徒刑壹
年貳月，均併科罰金新臺幣玖萬元，罰金如易服勞役，均以新臺幣玖佰元即銀元參佰
元折算壹日。扣案之仿BERETTA廠半自動手槍製造之改造手槍壹枝（含彈匣壹個，槍
枝管制編號0000000000）、口徑０‧三八０吋制式子彈壹拾顆，均沒收。
    事  實
一、甲○○曾於民國八十六年間，因肅清煙毒條例案件，經台灣彰化地方法院判處有
    期徒刑四年八月確定，於八十九年十二月十八日假釋出監，現仍在假釋期間，詎
    猶不知悔改，復於九十年四月二十八日上午九時三十分許，夥同年約四十至五十
    歲，姓名年籍不詳，綽號「阿明」之成年男子，駕一部車號不詳之自用小客車，
    佯裝要購買盆栽，先行進入台中市○○區○○路三段九六八號，林冬騰所經營之
    「勝豐模具雕刻」店，準備向林冬騰之舅父戊○○催討其積欠「阿明」之友人林
    榮鍠之款項。「阿明」並另又外安排丁○○與姓名年籍不詳，綽號「兄仔」之成
    年男子，駕另外一部車號為ＱＴ—八八五五號之自用小客車在外等候。「兄仔」
    並在店外，將其於不詳時間、地點取得之仿BERETTA廠半自動手槍製造之金屬玩
    具手槍，再於不詳時間、地點更換土造金屬槍機及已貫通之土造金屬槍管而改造
    完成可發射子彈具有殺傷力之改造手槍一枝（含彈匣一個），及具殺傷力之口徑
    ０‧三八０吋制式子彈十顆，交予丁○○使用，丁○○即未經許可持有上開具殺
    傷力之改造手槍及子彈。嗣「阿明」再以電話聯絡丁○○及「兄仔」進入上開店
    內，甲○○、丁○○、「阿明」及「兄仔」等人，因故與戊○○發生扭打，丁○○無故持有之上開手槍、子彈遭戊○○奪下棄於地上，此時適林冬騰亦協助戊○○與甲○○等人打鬥，甲○○、丁○○、「阿明」、「兄仔」等人見戊○○、乙○○二人極力反抗，即持辦公室之木椅及煙灰缸等物砸向戊○○二人，致戊○○
    頭部、背部、胸部受傷，林冬騰胸部受傷（傷害、毀損部分均未經告訴）。甲○○則另基於未經許可，無故持有上開具有傷殺力之改造手槍及子彈之故意，拾起
    丁○○掉於地上之改造手槍及子彈，戊○○發覺後，上前撐開甲○○持槍之手奪
    下手槍，而彈匣則掉落地上為林冬騰所拾起，丁○○、「阿明」、「兄仔」即奪
    門離去，戊○○二人乃制伏甲○○後報警當場查獲，並扣得上開改造手槍一枝（
    含彈匣一個）、子彈十顆，另並在甲○○身上扣得液體海洛因毒品（含袋重三公
    克，其涉嫌毒品危害防制條例罪嫌另由公訴人偵辦中）。嗣並於九十年四月二十
    九日中午十二時許，依車牌號碼ＱＴ—八八五五號查知車主為丁○○之母丙○，
    乃依丙○之供述循線查獲丁○○。
二、案經台中市警察局第五分局移送臺灣臺中地方法院檢察署檢察官偵查起訴。
    理  由
一、訊據被告丁○○，對於右開事實，坦承不諱；訊據被告甲○○，則矢口否認有何
    未經許可，持有改造手槍及子彈之犯行，辯稱：其當時怕被害人搶奪手槍後對其
    有不可預測之危害，撿拾手槍及子彈之目的，係為避免自己緊急之危難云云。惟
    查：
（一）右揭犯罪事業據被害人林冬騰、戊○○於警訊、偵查中及本院審理時，指訴甚
      詳，復有扣案之改造手槍一枝（含彈匣一個）、子彈十顆扣案可證，復有現場
      照片七張在卷可憑。而扣案改造手槍、子彈經送請刑事警察局鑑定結果，認為
      「一、送鑑改造手槍一枝（槍枝管制編號0000000000），係由仿Ｂ
      ＥＲＥＴＴＡA廠半自動手槍製造之金屬玩具手槍更換土造金屬槍機及已貫通
      之土造金屬槍管改造而成，機械性能良好，可供擊發子彈使用，認具殺傷力。
      二、送鑑子彈十顆，認均係口徑０‧三八０吋制式子彈，彈底標記玖顆為“Ａ
      ＰＣ３８０ＡＵＴＯ”，一顆為“ＡＰ３８０ＡＵＴＯ”，認均具殺傷力」此
      有內政部警政署刑事警察局九十年五月十七日刑鑑字第六五三三五號鑑驗通知
      書一紙附卷可稽。
（二）按刑法第二十四條所稱因避免緊急危難而出於不得已之行為，係基於社會之公
      平與正義所為不罰之規定。倘其危難之所以發生，乃因行為人自己過失行為所
      惹起，而其為避免自己因過失行為所將完成之犯行，轉而侵害第三人法益；與
      單純為避免他人之緊急危難，轉而侵害第三人法益之情形不同。依社會通念，
      應不得承認其亦有緊急避難之適用。否則，行為人由於本身之過失致侵害他人
      之法益，即應成立犯罪，而其為避免此項犯罪之完成，轉而侵害他人，卻因此
      得阻卻違法，非特有背於社會之公平與正義，且無異鼓勵因過失即將完成犯罪
      之人，轉而侵害他人，尤非立法之本意。至其故意造成「危難」，以遂其犯罪
      行為，不得為緊急避難之適用，更不得言（最高法院七十二年度台上字第七０
      五八號判決意旨參照）。本件被告甲○○、丁○○與綽號「阿明」等人進入被
      害人林冬騰所經營「勝豐模具雕刻」店後，因故與林冬騰及戊○○發生爭執，
      並進而發生扭打，被告甲○○是否因而猝遇危險，非持有手槍及子彈別無救護
      之途，實難遽論。再者，縱認被告甲○○與被害人林冬騰、戊○○原不熟識，
      且亦不知悉被告丁○○持有手槍及子彈進入店內，然被告甲○○既受綽號「阿
      明」之邀前往該處洽談債務事宜，且手槍及子彈又係由一同前往該處之被告丁○○持有，被告甲○○所辯危難之發生，亦係因其過失行為所惹起，基於社會
      公平與正義，自不得為避免自己之危難，轉而持有手槍及子彈而侵害他人之法
      益。是以，被告甲○○辯稱其所為符合刑法緊急避難之要件，顯無足採。
（三）又被告甲○○既坦承係與「阿明」前去向戊○○索討債務，且又坦承係由「阿
      明」聯絡丁○○等人前來，足見被告甲○○與被告丁○○等人係為同一目的至
      上開處所，則其於丁○○持有之手槍及子彈掉落地上後，被告甲○○前去撿拾
      ，顯係基於持有之犯意而為之，自足認定。事證明確，被告二人之犯行，均堪
      認定。
二、核被告甲○○、丁○○所為，均係犯槍砲彈藥刀械管制條例第十一條第四項之未
    經許可，持有可發射子彈具有殺傷力之手槍罪、第十二條第四項之未經許可，持
    有子彈罪。被告二人分別以一持有行為同時觸犯上開二罪名，均應從一重之未經
    許可，持有可發射子彈具有殺傷力之手槍罪處斷。爰審酌被告二人僅因細故竟未
    經許可，持有具有殺傷力之改造手槍及子彈至他人處所滋事，對於社會治安自有
    不良之影響，並分別審酌其二人犯罪之動機、目的、手段，犯罪所生之危害、犯
    罪後之態度等一切情狀，分別量處如主文所示之刑，均併科罰金新臺幣九萬元及
    均諭知罰金如易服勞役之折算標準。扣案之仿BERETTA廠半自動手槍製造之改造
    手槍一枝（槍枝管制編號0000000000）、口徑０‧三八０吋制式子彈
    十顆，均為違禁物，應依刑法第三十八條第一項第一款規定，宣告沒收之。
三、末按，保安處分係對受處分人將來之危險性所為之處置，以達教化與治療之目的
    ，為刑罰之補充制度，我國現行刑法採刑罰與保安處分之雙軌制，要在維持行為
    責任之刑罰原則下，為強化其協助行為人再社會化之功能，以及改善行為人潛在
    之危險性格，期能達成根治犯罪原因、預防犯罪之特別目的，而保安處分之措施
    亦含社會隔離、拘束身體自由之性質，其限制人民之權利，實與刑罰相同，本諸
    法治國保障人權之原理及刑法之保護作用，其法律規定之內容，應受比例原則之
    規範，使保安處分之宣告，與行為人所為行為之嚴重性、行為人所表現之危險性
    ，及對於行為人未來行為之期待性相當，保安處分之強制工作，旨在對嚴重職業
    性犯罪及欠缺正確工作觀念或無正常工作因而犯罪者，強制其從事勞動，學習一
    技之長及正確之謀生觀，使其日後重返社會，能適應社會生活（司法院大法官議
    決釋字第四七一號解釋參照）．本案被告甲○○、丁○○雖未經許可而持有可發
    射子彈具有殺傷力之改造手槍，然被告丁○○並無違反槍砲彈藥刀械管制條例之
    前科紀錄，此有臺灣臺中地方法院檢察署刑案資料查註紀錄表及台灣高等法院被
    告全國前案紀錄表各一份在卷可稽，被告甲○○亦非自始持有上開改造手槍，且
    其等持有改造手槍之時間均甚短暫，是其二人並不具潛在之危險性格，並無藉由
    保安處分之強制工作方式來達到教化與治療之目的，依比例原則，本院因認被告
    甲○○、丁○○並無依槍砲彈藥刀械管制條例第十九條、刑法第九十條第一項規
    定宣告強制工作之必要，附此敘明。
據上論斷，應依刑事訴訟法第二百九十九條第一項前段，槍砲彈藥刀械管制條例第十
一條第四項、第十二條第四項，刑法第十一條前段、第五十五條、第四十二第二項、
第三十八條第一項第一款，罰金罰鍰提高標準條例第二條，判決如主文。
中      華      民      國      九十      年      七      月    十八    日
                                        法  官  林  三  元
右正本證明與原本無異。
如不服本判決，應於送達後十日內向本院提出上訴狀 （須附繕本） ，上訴於台灣高
等法院台中分院。
                                        書記官
中      華      民      國      九十      年      七      月    十八    日
附錄論罪科刑法條
槍砲彈藥刀械管制條例第十一條
未經許可，製造、販賣或運輸第四條第一項第一款所稱其他可發射金屬或子彈具有殺
傷力之各式槍砲者，處五年以上有期徒刑，併科新臺幣一千萬元以下罰金。
未經許可，轉讓、出租或出借前項所列槍砲者，處三年以上十年以下有期徒刑，併科
新臺幣七百萬元以下罰金。
意圖供自己或他人犯罪之用，而犯前二項之罪者，處無期徒刑或七年以上有期徒刑，
併科新臺幣一千萬元以下罰金。
未經許可，持有、寄藏或意圖販賣而陳列第一項所列槍砲者，處一年以上七年以下有
期徒刑，併科新臺幣七百萬元以下罰金。
第一項至第三項之未遂犯罰之。
槍砲彈藥刀械管制條例第十二條
未經許可，製造、販賣或運輸子彈者，處一年以上七年以下有期徒刑，併科新台幣五
百萬元以下罰金。
未經許可，轉讓、出租或出借子彈者，處六月以上五年以下有期徒刑，併科新台幣三
百萬元以下罰金。
意圖供自己或他人犯罪之用，而犯前二項之罪者，處三年以上十年以下有期徒刑，併
科新台幣七百萬元以下罰金。
未經許可，持有、寄藏或意圖販賣而陳列子彈者，處五年以下有期徒刑，併科新台幣
三百萬元以下罰金。
第一項至第三項之未遂犯罰之。


司法院資訊處製作；財團法人民間司法改革基金會備份。
